【裁判字號】    96,交聲,284
【裁判日期】    970122
【裁判案由】    違反道路交通管理處罰條例聲明異議
【裁判全文】
臺灣新竹地方法院交通事件裁定         96年度交聲字第284號
原處分機關  交通部公路總局新竹區監理所新竹市監理站
異  議  人  甲○○
即受處分人
上列異議人因違反道路交通管理處罰條例案件，對於交通部公路
總局新竹區監理所新竹市監理站中華民國96年9 月12日竹監新四
字第裁51-CG0000000號所為之裁決處分，聲明異議，本院裁定如
下：
    主  文
原處分撤銷。
甲○○汽車駕駛人，行駛於快速公路，不遵使用限制之管制規則
而有行車速度超過規定之最高速限未滿20公里行為，處罰鍰新臺
幣仟元，並記違規點數壹點。
    理  由
一、按汽車行駛高速公路及快速公路，應依速限標誌指示，高速
    公路及快速公路交通管制規則第5條第1項前段定有明文。又
    汽車行駛於高速公路、快速公路或設站管制之道路，不遵使
    用限制、禁止、行車管制及管理事項之管制規則而行車速度
    超過規定之最高速限或低於規定之最低速限，處汽車駕駛人
    新臺幣（下同）3,000元以上6,000元以下罰鍰；汽車駕駛人
    ，違反道路交通管理處罰條例第33條第1 項者，除依該條條
    款規定之罰鍰處罰外，並記違規點數1 點，道路交通管理處
    罰條例第33條第1項第1款、第63條第1項第1款分別定有明文
    。次按，受處分人，不服第8 條主管機關所為之處罰，得於
    接到裁決書之翌日起20日內，向管轄地方法院聲明異議；又
    交通法庭認為聲明異議有理由或聲明異議雖無理由，而原處
    分不當或違法者，應以裁定將原處分經聲明異議部分撤銷，
    並自為裁定，道路交通管理處罰條例第87條第1 項、道路交
    通案件處理辦法第20條，分別定有明文。
二、原處分意旨略以：異議人即受處分人甲○○駕駛車牌號碼52
    31-DQ號自用小客車，於民國96年6月17日17時49分許，行經
    瑞芳鎮台62線16.9公里處時，因汽車行駛快速公路速度超過
    最高速限，為臺北縣政府警察局依據採證照片掣開北縣警交
    字第CG0000000 號舉發違反道路交通管理事件通知單，逕行
    舉發異議人行駛快速公路速度超過最高速限（未滿20公里）
    。嗣異議人於應到案日期前向原處分機關即交通部公路總局
    新竹區監理所新竹市監理站提出申訴，原處分機關函請原舉
    發單位即臺北縣政府警察局調查結果，仍認異議人有前揭違
    規行為，而依道路交通管理處罰條例第33條第1項第1款之規
    定，於96年9 月12日以竹監新四字第裁51-CG0000000號裁決
    書，裁處異議人罰鍰3,000元。
三、聲明異議意旨略以：台62線正常速限為時速80公里，在舉發
    地點前（台62線16.9公里至18公里處）並無標示速限為時速
    70公里，且無測速警告標示，又測速照相機器可能有誤差，
    在超過速限10公里內之情況下應不受罰，為此聲明異議等語
    。
四、經查：
(一)、異議人對於在96年6月17日17時49分許，駕駛車牌號碼5231-
    DQ號自用小客車，行經瑞芳鎮台62線16.9公里處，而該路段
    行車速限70公里，異議人經測時速為86公里，超速16公里（
    未滿20公里）等情並不否認，有異議人聲明異議狀及舉發採
    證照片2 幀附卷可稽。是以異議人確有於前揭時地行車速度
    超過規定之最高時速之事實，應可認定。
(二)、按汽車駕駛人經以科學儀器取得證據資料證明其行為違規者
    ，當場不能或不宜攔截製單舉發者，得逕行舉發，前項第 7
    款之科學儀器應採固定式，並定期於網站公布其設置地點，
    但汽車駕駛人之行為屬行車速度超過規定之最高速限或低於
    規定之最低速限者，不在此限；對於前項第9 款之違規行為
    ，採用固定或非固定式科學儀器取得證據資料證明者，於一
    般道路須至少於100 公尺，於高速公路、快速公路須至少於
    300 公尺前，明顯標示之，道路交通管理處罰條例第7條之2
    第1項第7款、第2項第9款及第3 項分別定有明文。參諸卷內
    之採證照片，台62線公路17.3公里處，設有最高速限70公里
    之標誌及「前有測速照相」之告示牌，有臺北縣政府警察局
    函附之照片2 幀在卷可參。從而，於舉發地點前之台62線公
    路17.3公里處，主管機關確係設有明顯之速限標誌，亦設有
    警告駕駛人「前有測速照相」之警告標誌，且設於本件異議
    人行經之處，供駕駛人遵循辨識，是此標誌距異議人遭舉發
    地點既有400公尺遠，則已逾上開條文所規範之「300公尺前
    」，且原舉發單位已依法定方式蒐證，合於道路交通管理處
    罰條例第7條之2第3項規定，異議人上開所辯並無可採。
(三)、再者，汽車行駛高速公路及快速公路，應依速限標誌指示，
    高速公路及快速公路交通管制規則第5條第1項前段定有明文
    ，異議人係考領有合格駕駛執照之駕駛人，對上開規定自難
    諉為不知，舉發路段既設有行車最高速限時速70公里之限制
    ，異議人本應依規定速限行駛，實不因有無測速警示標誌而
    有異。又衡諸道路交通管理處罰條例第7條之2第3 項條文之
    立法意旨，其測速警示標誌之設置應係為預促駕駛人注意減
    速，避免因速限或警示標誌距離舉發地點過短，使駕駛人反
    應不及而無從依速限行駛所由設，以期駕駛人在避免受罰之
    心理下，達到依行車速限駕駛進而維護行車安全之最大效益
    ，尚非謂如有舉發機關違反上開規定，駕駛人超速行駛之違
    規行為即應不罰，異議人執前辭以圖卸責，容有誤會，尚無
    可採。
(四)、至異議人雖另以舉發當時其行車速度為時速86公里，而台62
    線通常速限為80公里而非70公里，且測速機器可能有誤差，
    故在未超過最高速限10公里以上者不應處罰等語置辯。惟舉
    發地點主管機關確係設有明顯之速限標誌限制最高速限為70
    公里，而快速公路各路段之行車速限並非完全一致，主管機
    關得依該道路之車流、路況等情狀，為確保行車秩序及安全
    而分別訂定各路段之合理速限，汽車駕駛人本有隨時注意交
    通標誌之義務，異議人於上開路段駕車，即應依該路段之交
    通標誌指示行駛，不得因異議人未注意到舉發路段之最高速
    限為70公里而主張以80公里之速限為其處罰標準。又雖舉發
    單位得因舉證困難之故而於科學儀器可能發生誤差之範圍放
    寬取締標準，然異議人車輛之上開超速行為既甚為顯然，已
    如前述，舉發單位予以舉發，即無違誤，異議人殊不得以其
    主觀判斷自身違規情狀尚屬輕微以圖免責，是異議人上開主
    張，亦屬無據，併此指明。
(五)、綜上所述，異議人駕駛車牌號碼5231-DQ 號自用小客車確有
    行車速度超過規定之最高速限之事實，是原處分機關依道路
    交通管理處罰條例第33條第1項第1款規定及違反道路交通管
    理事件統一裁罰基準表之規定，裁處罰鍰3,000 元，固非無
    見，惟原處分漏未依同條例第63條第1項第1款併予記違規點
    數1 點，難認為允洽，異議人之異議雖無理由，然原處分既
    有不當，自應由本院將原處分撤銷，依上述道路交通管理處
    罰條例第33條第1項第1款、第63條第1項第1款規定及違反道
    路交通管理事件統一裁罰基準表之規定，對異議人裁處如主
    文第2項所示，以茲適法。
五、據上論斷，應依道路交通案件處理辦法20條前段，裁定如主
    文。
中    華    民    國    97    年    1     月    22    日
                  交通法庭法  官  楊數盈
以上正本證明與原本無異。
如不服本裁定，應於裁定送達後5 日內向本院提出抗告狀。
中    華    民    國    97    年    1     月    22    日
                          書記官  謝國聖


司法院資訊處製作；財團法人民間司法改革基金會備份。
